臺灣高雄地方法院刑事判決　　　　　　　 94年度易字第608號
公　訴　人　臺灣高雄地方法院檢察署檢察官
被　　　告　丙○○
右列被告因竊佔案件，經公訴人提起公訴（93年度偵字第24916
號），本院以簡式審判程序判決如左：
    主  文
丙○○共同意圖為自己不法之利益，而竊佔他人之不動產，處有
期徒刑捌月，緩刑參年。
    事  實
一、丙○○於民國88年6 月1 日起，將原自認為其所有之如附表
    所示（含附圖即複丈成果圖所示坐落同前小段1199地號土地
    上增建部分建物）之坐落土地及地上建物出租予乙○○，作
    為乙○○經營「中古商行」服飾店之營業場所，嗣前開房地
    之所有權人板信商業銀行股份有限公司（下稱板信商銀）對
    乙○○、丙○○等人提起返還無權占有系爭房地之民事訴訟
    ，並於90年11月30日獲得勝訴判決確定，而經臺灣高雄地方
    法院民事執行處依板信商銀聲請強制執行，於91年12月10日
    下午3 時將上開房地之不動產點交予板信商銀，解除債務人
    丙○○、乙○○等之占有，且於執行筆錄記載一星期內由債
    務人自行拆除室內之衣架等物，屆時未拆除視同廢棄物，任
    由債權人板信商銀處理。詎乙○○（已另案判處罪刑確定）
    、丙○○2 人於臺灣高雄地方法院解除渠等對於前開房地之
    占有後，仍基於意圖為自己不法利益之共同犯意聯絡，由丙
    ○○向乙○○表示可以再進入前開房地使用，有事由其負責
    ，並向乙○○收取每月新臺幣（下同）8 、9 萬元之租金之
    不法利益，而丙○○明知己身已無占用權利，竟未事先徵詢
    板信商銀之意見，亦未獲得其同意，即促使乙○○於92年1
    月初某日，再行進入前開房地開店營業，作為「中古商行」
    服飾店之營業所，予以竊佔該不動產，獲得使用系爭不動產
    之不法利益，致板信商銀之所有權能無法行使，嗣板信商銀
    對乙○○提起竊佔自訴，經臺灣高等法院高雄分院於92年12
    月31日判決乙○○有期徒刑六月確定，乙○○乃持上開判決
    至臺灣高雄地方法院檢察署告發丙○○竊佔之情事。
二、案經乙○○告發臺灣高雄地方法院檢察署檢察官偵查起訴。
　　理　由
一、上開事實，業據被告丙○○偵、審中坦承不諱，核與另案被
    告乙○○於其所涉竊佔案件之本院審判及臺灣高等法院臺中
    分院之審判時所供認之情節相符（見本院92年度自字第51號
    第81～84頁、臺灣高等法院臺中分院92年度上易字第1423號
    第67～74頁），且有租賃契約書影本1份 （見發查卷第5 ～
    8 頁）、支票存根影本1 份（見發查卷第47頁）及臺灣高等
    法院臺中分院年度上易字第號刑事判決影本1 份（見本院卷
    第12～14頁）等均在卷足稽，而前揭房地確係被害人板信商
    信所有，亦有本院89年度重訴字第346 號民事判決、臺灣高
    等法院高雄分院90 年 度重上字第7 號民事判決及最高法院
    90年度台上字第2155號民事判決均影本各1 份在乙○○所犯
    竊佔1 案之本院92年度自字第51號卷足參（該案卷第14～34
    頁），以及91年12月10日本院民事執行處點交執行筆錄附卷
    可考（本院92年度自字第51號卷第38頁），從而，本件事證
    已明，被告犯行堪予認定。
二、核被告丙○○所為，係犯刑法第320 條第2 項之竊佔罪。又
    被告雖未直接占有使用系爭房屋而對於系爭房地有事實上之
    管領力，惟其指示乙○○進入系爭房地使用，並向乙○○收
    取租金，足見其亦係以占有人之身分自居。故被告與乙○○
    間，就竊佔犯行有共同犯意聯絡及行為分擔，為共同正犯。
    爰審酌被告與被害人板信商銀間之民事訴訟，自89年間起訴
    ，俟90年11月30日始確定，歷時經年，復聲請民事執行，自
    91年4 月間起，又約8 個月，至91年12 月10 日始強制返還
    該不動產確實交付予被害人板信商銀，足見板信商銀依法實
    現法定權利之艱辛，被告身為該民事事件之當事人就此原已
    詳知其情，孰知竟無分緣由，再度促使承租人乙○○竊佔該
    房地，致使板信商銀享有之法定權利無端再度受損，被告無
    視他人法定權利，又使承租人與之共同犯罪，更續向承租人
    收受租金，其惡性顯更重於承租人，而承租人乙○○已於另
    案經臺灣高等法院高雄分院判處有期徒刑6 月，緩刑3 年確
    定，本件被告之量刑自不宜輕於於承租人乙○○，且其等竊
    佔犯行，致使法院確定民事判決及民事執行之公信，因此受
    有嚴重損害，犯罪所生實害非輕，惟並念及被告於偵、審中
    均已坦供犯行，態度良好等一切情狀，量處如主文所示之刑
    ，以示懲儆。查被告前雖曾因違反懲治走私條例、偽造文書
    及賭博等案件，均經法院判處有期徒刑以上刑之宣告確定，
    然該等罪刑已於83年8 月14日執行完畢，5 年以內未曾受有
    期徒刑以上刑之宣告，此有臺灣高等法院被告全國前案紀錄
    表可按，其因一時失慮，致為本案犯行，事後已坦承犯行，
    深具悔意，經此刑之宣告後，應知警惕而無再犯之虞，本院
    因認暫不執行其刑為當，併予以宣告緩刑3 年，以勵自新。
據上論斷，應依刑事訴訟法第第299 條第1 項前段、第273 條之
1 第1 項，刑法第28條、第320 條第2 項、第1 項、第74條第2
款，罰金罰鍰提高標準條例第一條前段，判決如主文。
本案經檢察官甲○○到庭執行職務。
中    華    民    國  94    年    6     月    17      日
        　　　　　　刑事第三庭法　官  高思大
右正本證明與原本無異。
如不服本判決，應於判決送達後10日內向本院提出上訴狀，上訴
於台灣高等法院高雄分院（須附繕本）。
中    華    民    國  94    年    6     月    17　　  日
                              書記官  蔡語珊
附錄條文：
刑法第三百二十條
　　　意圖為自己或第三人不法之所有，而竊取他人之動產者，
　　　為竊盜罪，處5年以下有期徒刑、拘役或5百元以下罰金。
      意圖為自己或第三人不法之利益，而竊佔他人之不動產者
      ，依前項之規定處斷。
      前二項之未遂犯罰之。
附表
┌──┬─────────────────────────┬──────┐
│編號│建物所在及種類                                    │坐落土地地號│
├──┼─────────────────────────┼──────┤
│一  │高雄市○○區○○段 1 小段建物建號961號，即門牌高雄│高雄市新興區│
│    │市新興區○○○街 44號加強磚造2 層樓房1 棟，面積地 │大統段1 小段│
│    │面層 39.17平方公尺，第2 層47.74平方公尺騎樓 12.07 │1198地號，建│
│    │平方公尺，共計98.98平方公尺，所有權全部。         │。          │
├──┼─────────────────────────┼──────┤
│二  │高雄市○○區○○段 1 小段建物建號962號，即門牌高雄│高雄市新興區│
│    │市新興區○○○街 42號加強磚造3 層樓房1 棟，面積地 │大統段 1 小 │
│    │面層 34.40平方公尺，第2 層45.20平方公尺，第3 層 24│段 1199地號 │
│    │.46平方公尺，騎樓10.80平方公尺，共計114.86平方公尺│，建。      │
│    │，所有權全部。                                    │            │
├──┼─────────────────────────┤            │
│三  │同右段地號增建未辦所有權第一次登記部分，建物 2388 │            │
│    │號即同門牌，加強磚造、木造，面積 1 層6.70平方公尺 │            │
│    │，二層 6.00平方公尺，三層52.40平方公尺，合計65.10 │            │
│    │平方公尺，所有權全部。                            │            │
│    │（如附圖即複丈成果圖）                            │            │
└──┴─────────────────────────┴──────┘
